臺灣高雄地方法院民事判決　　　　　 110年度雄小字第2687號
原　　　告　林羿妏　
被　　　告　張宗源　
上列當事人間損害賠償事件，原告提起刑事附帶民事訴訟，經本
院刑事庭移送前來（110 年度附民緝字第1 號），本院於民國11
1 年1 月6 日言詞辯論終結，判決如下：
    主  文
一、被告應給付原告新臺幣柒萬玖仟玖佰柒拾肆元，及自民國一
    ○七年四月二十五日起至清償日止，按週年利率百分之五計
    算。
二、本判決得假執行。但被告如以新臺幣柒萬玖仟玖佰柒拾肆元
    供擔保後，得免為假執行。
    事實及理由
一、被告經合法通知，未於言詞辯論期日到場，核無民事訴訟法
    第386 條各款所列情，爰依原告聲請，由其一造辯論而為判
    決。
二、原告主張：被告於民國106 年8 月中旬某日，加入訴外人吳
    孟駿、溫暐豪及其他姓名年籍不詳之成年人所組成之詐欺集
    團，共同基於為自己不法所有之詐欺取財犯意聯絡，擔任提
    款車手工作；上開詐欺集團成員於106 年8 月24日18時14分
    許撥打電話予原告，佯裝為檢察官，並謊稱：先前其遭詐騙
    之案件已經查獲，要求其配合郵局退回遭詐騙之金錢云云，
    致原告陷於錯誤，依指示於同日19時22分許及19時37分許，
    分別將新臺幣（下同）29,989元及49,985元匯入詐欺集團指
    定之訴外人羅錦仁所申設之郵局帳號000-00000000000000號
    帳戶內，吳孟駿隨即將該帳戶之提款卡及密碼等物交由被告
    轉匯提領一空。被告所涉共同詐欺取財罪，業經本院110 年
    度訴緝字第4 、5 、6 號刑事判決有罪；原告受有財產上損
    害79,974元，爰依侵權行為損害賠償之法律關係請求被告賠
    償。聲明：被告應給付原告79,974及自附民起訴狀繕本送達
    翌日起至清償日止，按週年利率5 ﹪計算之利息。
三、被告受合法通知，無正當理由未於言詞辯論期日到場，亦未
    提出任何書狀陳述。
四、得心證之理由
  ㈠原告主張被告為詐欺集團成員共同詐欺其財產之事實，業據
    引用本院110 年度訴緝字第4 、5 、6 號刑事判決為證據，
    而被告對於原告主張之事實，既已於相當時期受合法之通知
    ，然未於言詞辯論期日到場爭執，亦未提出書狀作何陳述，
    本院依調查上開證據資料結果，自應認原告之主張為真實。
  ㈡按因故意或過失，不法侵害他人之權利者，負損害賠償責任
    ；數人共同不法侵害他人之權利者，連帶負損害賠償責任，
    民法第184 條第1 項前段、第185 條第1 項分別定有明文。
    次按民事上共同侵權行為與刑事上之共同正犯，其構成要件
    並不完全相同，數人因故意不法侵害他人之權利，苟各行為
    人之行為，均為其所生損害之共同原因，即所謂行為關連共
    同，亦足成立共同侵權行為（最高法院81年度台上字第91號
    民事判決意旨參照）。又所謂共同侵權行為，係指數人共同
    不法對於同一之損害，與以條件或原因之行為。加害人於共
    同侵害權利之目的範圍內，各自分擔實行行為之一部，而互
    相利用他人之行為，以達其目的者，仍不失為共同侵權行為
    人，而應對於全部所發生之結果，連帶負損害賠償責任（最
    高法院78年度台上字第2479號裁判要旨參照）。
  ㈢參與詐欺集團係藉由一連串環環相扣之高度分工模式，遂行
    其詐騙不特定被害人財物之目的，自對被害人施用詐術開始
    以至順利取得被害人交付之財物，每一環節均需人力配合扮
    演其角色及任務，涵蓋蒐集人頭金融帳戶資料之取簿手、撥
    打電話施以詐術之機房人員、出面領取財物或持金融卡前往
    銀行領取被害人遭詐匯款之車手，及聯繫、招募、管理車手
    之車手頭，甚至包含明知係供詐欺使用而仍提供行動電話通
    訊門號或人頭帳戶之提供者，其範圍甚廣。而詐欺集團成員
    為逃避查緝，避免彼此洩漏身分、走漏過多犯罪訊息，均設
    置層層之複雜聯繫結構，且多僅有單向或單獨之聯繫管道，
    其目的均在使集團成員各自完成分配之細項或單純工作後，
    進而共同達成詐取財物之犯罪目的，故詐欺集團所屬成員，
    未必均與集團首腦或主要犯罪階層有所接觸，更未必對於集
    團之其他上下、平行成員有所知悉認識，然共同侵權行為人
    間之意思聯絡，本不以直接發生為必要，間接形成意思聯絡
    亦無不可。
  ㈣本件被告加入詐欺集團，擔任提領車手工作，並未自始至終
    參與各階段犯行，足認該詐欺集團係以層級組織、單線聯絡
    之方式運作，成員間透過其上、下手間之犯意聯絡與行為聯
    繫，即可層層傳遞犯罪之訊息與用意，最終與其他參與詐欺
    集團之全體成員間直接、間接形成犯意聯絡，結合成為一個
    犯罪集團，而遂行其等詐欺取財之共同犯罪目的。雖被告所
    參與部分並非實際對原告施用詐術之行為，然其加入該集團
    時，對於該集團係以虛假事實詐騙民眾以獲取不法利益，應
    有認識，縱認被告並未為撥打電話等施用詐術之行為，或僅
    分擔部分行為，然已有共同以傳遞不實訊息，令原告交付金
    錢之共同侵權意思聯絡，由被告擔任提領款項之工作，與其
    他成員共同協力完成詐欺結果取得詐欺犯罪所得，共同達成
    詐取原告財物之犯罪目的，自屬共同侵權行為人，應就原告
    所受損害負賠償責任。原告遭被告所屬詐欺集團詐騙而匯款
    共79,974元至上開郵局帳戶，而受有79,974元損害已如上述
    ，被告自應就上開金額對原告負連帶賠償之責。
五、綜上所述，原告依侵權行為之法律關係，請求被告給付79,9
    74元，及自110 年4 月25日（附民起訴狀於110 年4 月24日
    送達，附民緝卷第17頁）起至清償日止，按週年利率5%計算
    之利息範圍內，為有理由，應予准許。
六、本件係就民事訴訟法第436 條之8 適用小額訴訟程序所為被
    告敗訴之判決，依同法第436 條之20規定，應依職權宣告假
    執行，並依同法第436 條之23準用第436 條第2 項，適用同
    法第392 條第2 項規定，依職權宣告被告如預供擔保，得免
    為假執行。
七、本件原告提起刑事附帶民事訴訟，而由本院刑事庭依刑事訴
    訟法第504 條第1 項規定，裁定移送前來，依同條第2 項規
    定免繳納裁判費，其於本院審理期間，亦未滋生其他訴訟必
    要費用，並無訴訟費用負擔問題，附此敘明。
中    華    民    國   111    年    1     月    25    日
                  高雄簡易庭  法  官    林玉心
以上正本係照原本作成。
民事訴訟法第436 條之24第2 項：對於本判決之上訴，非以違背
法令為理由，不得為之。如對本判決上訴，須於判決送達後20日
內向本院提出上訴狀，並須表明原判決所違背之法令及其具體內
容與依訴訟資料可認為原判決有違背法令之具體事實之上訴理由
。（均須按他造當事人之人數附繕本）。
中    華    民    國   111    年    1     月    25    日
                              書記官    李月君